臺灣橋頭地方法院民事裁定
110年度消債更字第199號
聲  請  人  
即債務人    蔡沂璇即蔡宜君
0000000000000000

0000000000000000

上列當事人因消費者債務清理事件聲請更生，本院裁定如下：
    主  文
聲請人蔡沂璇即蔡宜君自民國一百一十一年五月十二日下午四時
起開始更生程序。
命司法事務官進行本件更生程序。
    理  由
一、聲請意旨略以：聲請人即債務人蔡沂璇即蔡宜君前向金融機
    構辦理消費借貸、信用卡契約等，致積欠無擔保債務計新臺
    幣（下同）1,867,974元，因無法清償債務，於民國95年9月
    間曾依中華民國銀行公會會員辦理消費金融案件無擔保債務
    協商機制請求共同協商債務方案，而向當時最大債權銀行永
    豐商業銀行股份有限公司（下稱永豐銀行）申請協商，而與
    各債權銀行達成分期還款協議，同意自95年11月起分72期，
    於每月10日繳款19,468元，以各債權銀行債權金額比例清償
    各項債務至全部清償為止，惟聲請人當時收入扣除必要支出
    後無法支應上開協商款遂於96年3月毀諾，實乃不可歸責於
    聲請人之事由所致，嗣於110年8月間向臺灣高雄地方法院（
    下稱高雄地院）聲請與債權金融機構協商債務清償方案，經
    移送本院，惟因無法負擔債權人所提還款方案致調解不成立
    ；因聲請人有不能清償債務或有不能清償之虞，復未經法院
    裁定開始清算程序或宣告破產，爰依法聲請准予裁定更生等
    語。
二、按「債務人不能清償債務或有不能清償之虞者，得依本條例
    所定更生或清算程序，清理其債務。」、「債務人對於金融
    機構負債務者，在聲請更生或清算前，應向最大債權金融機
    構請求協商債務清償方案，或向其住、居所地之法院或鄉、
    鎮、市、區調解委員會聲請債務清理之調解；且協商或調解
    成立者，債務人不得聲請更生或清算。但因不可歸責於己之
    事由，致履行有困難者，不在此限。」消費者債務清理條例
    第 3條、第151 條第7 項分別定有明文。所謂「不可歸責於
    己之事由」，原則上係指客觀上聲請人有收支狀況之變動，
    諸如物價上漲、家屬患病等導致支出增加，或因意外、病痛
    無法工作、僱用之公司倒閉或裁員、減薪等以致收入減少等
    情；又縱使財產及收支狀況無甚變動，但因協商時居於劣勢
    ，未能實質協議，僅為爭取利息減少及分期清償之些許優惠
    ，勉予允諾，惟其財產及收入客觀上存有難以如期履行之情
    形，亦應認該當。債務人雖因不可歸責之原因致不能履行協
    商條件，仍應符合「不能清償或有不能清償之虞」法定要件
    ，亦即應綜合債務人之財產、信用、收支與其所負全部債務
    等狀況，評估其是否仍有償債能力，或即使仍得勉力清償，
    但是否因年紀已長、身罹疾患、工作條件不佳或其他相類似
    之因素，可預期足以影響日後基本生活之維持，而有不能清
    償之虞等情，為其判斷之準據。
三、經查：
  ㈠聲請人前向各金融機構辦理消費借貸、信用卡契約等，致現
    積欠無擔保債務至少1,867,974元，前即因無法清償債務，
    依中華民國銀行公會會員辦理消費金融案件無擔保債務協商
    機制請求共同協商債務方案，向最大債權金融機構永豐銀行
    申請協商，而與各債權銀行達成最終分期還款協議，同意自
    95年11月起分72期，於每月10日繳款19,468元，依各債權銀
    行債權金額比例清償各項債務至全部清償為止，聲請人僅繳
    納至96年3月即毀諾，嗣向高雄地院聲請消費者債務清理調
    解，經移送本院，惟因無法負擔債權人所提還款方案而於11
    0年11月18日調解不成立等情，有債權人清冊、財團法人金
    融聯合徵信中心前置協商專用債權人清冊、信用報告、111
    年1月14日永豐銀行陳報狀、調解筆錄等件在卷可稽，經核
    聲請人於申請協商時，自陳每月薪資為22,000元，有收入證
    明切結書可稽，另聲請人當時個人必要生活費，依消債條例
    第64條之2第1項規定計算，衛福部社會司所公告高雄市96年
    度最低生活費標準10,708元之1.2倍為12,850元，是以聲請
    人當時每月薪資22,000元，扣除個人必要生活費12,850元後
    僅餘9,150元，無法負擔每月19,468元之還款金額，難以期
    待聲請人依約履行，應屬不可歸責於聲請人之事由致不能履
    約，並無違常，是聲請人主張其於與債權銀行達成前開協商
    結論後，已因不可歸責於己之事由致履行顯有重大困難，尚
    屬可信。
  ㈡聲請人現任職於培育兒童課後照護服務中心，依在職證明書
    及薪資明細所示，每月薪資為24,000元，而其名下僅宏泰人
    壽保險解約金14,676元，108、109年度皆未有申報所得，現
    勞工保險投保於職業工會等情，有財產及收入狀況說明書、
    勞工保險被保險人投保資料表、綜合所得稅各類所得資料清
    單暨國稅局財產歸屬資料清單、在職證明書、111年2月10日
    陳報狀所附薪資明細、宏泰人壽保險股份有限公司111年3月
    15日宏壽法字第1110000591號函附卷可稽。則查無聲請人有
    其他收入來源，佐以聲請人提出薪資明細為證，則以聲請人
    主張之收入來源，應全非虛罔，是以薪資明細所示每月薪資
    24,000元作為核算其現在償債能力之基礎，應能反映真實收
    入狀況。
  ㈢至支出部分，聲請人主張需扶養父親及2名未成年子女，每月
    各支出扶養費2,000元、5,000元。按直系血親相互間，互負
    扶養之義務，民法第1114條第1 款定有明文。查聲請人父親
    蔡○○，其109年度申報所得僅21,029元，名下尚有供其等居
    住之房屋及土地，另有1筆現值僅92,700元之房屋及92年出
    廠無殘值車輛，惟每月領有敬老津貼3,772元，另與配偶育
    有2名未成年子女分別為96年生、101年生，未有申報所得，
    名下無財產等情，有戶籍謄本、綜合所得稅各類所得資料清
    單暨國稅局財產歸屬資料清單、領取補助之存摺內頁等附卷
    可證。扶養費用部分，依消債條例第64條之2第1、2項，並
    參照民法第1118、1119條規定，其負扶養義務之程度，亦應
    考量其目前身負債務之窘境，所負擔之扶養義務能力，自非
    比一般，在無其他更為詳實之資料可供佐證之情形下，故本
    院認定以111年度高雄市最低生活費標準之1.2倍17,303元為
    標準，則扣除敬老津貼與1名手足及母親分擔父親扶養費後
    ，聲請人每月應支出父親扶養費應以4,510元為度【計算式
    ：（17,303－3,772）÷3＝4,510】，聲請人就此主張支出2,00
    0元，應認可採；另與配偶分擔2名子女扶養費後，聲請人每
    月應支出之子女扶養費應以17,303元為度（計算式：17,303
    ×2÷2＝17,303元），聲請人就此主張支出子女扶養費5,000元
    ，亦認可採。至聲請人個人日常生活必要費用部分，審酌聲
    請人負債之現況，基於社會經濟活動之互賴及誠信，該日常
    生活所需費用，自應節制開支，不得有超越一般人最低生活
    標準之享受，否則反失衡平，本院依消債條例第64條之2第1
    項，參酌衛福部社會司所公告歷年最低生活費標準，111年
    度高雄市最低生活費標準14,419元之1.2倍為17,303元，則
    聲請人每月最低生活費除有特殊情形並有證據證明者外，自
    宜以此為度，始得認係必要支出。聲請人主張每月個人必要
    生活費為16,009元，尚低於上開標準17,303元，亦屬可採。
  ㈣綜上所述，以聲請人現每月之收入24,000元為其償債能力基
    準，扣除其每月個人必要生活費16,009元、扶養費7,000元
    後僅餘991元，而聲請人目前負債總額為1,867,974元，扣除
    保險解約金14,676元後，債務餘額為1,853,298元，以上開
    餘額按月攤還結果，約百年餘期間始能清償完畢，堪認聲請
    人確有不能清償債務或有不能清償之虞之情事。從而，聲請
    人主張已不能清償債務，聲請本院准予更生，依所舉事證及
    本院調查結果，即無不合。
四、末按「法院開始更生程序之裁定，應載明其年、月、日、時
    ，並即時發生效力。」、「法院裁定開始更生或清算程序後
    ，得命司法事務官進行更生或清算程序，必要時得選任律師
    、會計師或其他適當之自然人或法人一人為監督人或管理人
    。」消費者債務清理條例第45條第1 項、第16條第1 項分別
    定有明文。本件聲請人其目前收入及財產狀況，不能履行債
    務，依聲請人其目前收入及財產狀況，未償之債務亦屬不能
    清償，有如上述。此外，復查無聲請人有消費者債務清理條
    例第46條各款所定駁回更生聲請等事由，從而，聲請人聲請
    更生，洵屬有據，應予准許，爰命司法事務官進行本件更生
    程序。
五、依消費者債務清理條例第11條第1 項、第45條第1 項、第16
    條第1 項，裁定如主文。
中　　華　　民　　國　　111 　年　　5 　　月　　12　　日
              　　        民事庭　法　官　薛博仁
以上正本係照原本作成。
本裁定已於111年5月12日下午4時公告。
本裁定不得抗告。
中　　華　　民　　國　　111 　年　　5 　　月　　12　　日
  　                              書記官　郭南宏